臺灣臺中地方法院刑事判決　　　　　　　　　　　　九十一年度交訴字第一七六號
　　公　訴　人　臺灣臺中地方法院檢察署檢察官
　　被　　　告　甲○○
右列被告因業務過失傷害等案件經檢察官提起公訴（九十一年度偵字第一五四六九號
），本院判決如左：
    主      文
甲○○從事業務之人，因業務上之過失傷害人，處拘役伍拾日，如易科罰金，以參佰
元折算壹日。又駕駛動力交通工具肇事，致人受傷而逃逸，處有期徒刑陸月，如易科
罰金，以參佰元折算壹日。
    事      實
一、甲○○係計程車司機，為從事業務之人，於民國（下同）九十一年七月廿一日零
    晨三時五十分許，駕駛車牌號碼九Ｐ─五八五號營業用小客車執行業務，沿臺中
    市○○路北往南方向內側車道行駛，行經西屯路與健行路口，本應注意車前狀況
    ，，並隨時採取必要必安全措施，而依當時天氣為晴、視距良好、路面乾燥、無
    障礙物，且無不能注意之情形，竟疏於注意，適遇由乙○○所騎乘車牌號碼ＶＧ
    Ｍ—五九九號輕型機車，亦沿西屯路北往南之同方向行駛至該路口違規在雙黃線
    前方準備左轉健行路，甲○○因前開之疏失，致駕駛上開營業用小客車撞擊乙○
    ○所騎乘上開輕型機車之右後車角處，乙○○人車倒地後，因而受有手腳多處擦
    傷之傷害。甲○○明知其肇事，致乙○○受傷倒地竟未停車查看並予必要救助，
    且旋即駕車逃逸。嗣因路人駕駛自用小客車在甲○○之計程車後方，見事故發生
    ，記下計程車車牌號碼號，並告知到場處理之警員後，經警循線始查獲上情。
二、案經乙○○訴由臺中市警察局第二分局報請臺灣臺中地方法院檢察署檢察官偵查
    起訴。
    理      由
一、訊據被告甲○○矢口否認右揭犯行，辯稱：伊未與告訴人發生擦撞，亦未肇事逃
    逸，伊當時未外出營業，故伊非肇事者云云。然查：
    （一）、右揭事實業據告訴人乙○○指訴綦詳，告訴人於偵查中並指稱：有看到
            係遭計程車所撞，然來不及記車號等語，此外，被告肇事致告訴人受傷
            並逃逸之過程，復經當時駕駛自用小客車在被告計程車後方之目擊證人
            朱近仁於偵查中結證屬實，並有道路交通事故調查報告表一份附卷可稽
            ，而告訴人因本次車禍受有事實欄所述之傷害亦有財團法人中國醫藥學
            院附設醫院診斷證明書一份在卷足憑，故被告確因肇事致告訴人受傷並
            逃逸之事實甚為明確。
    （二）、按汽車行駛時，駕駛人應注意車前狀況，隨時採取必要安全措施，道路
            交通安全規則第九十三條第一項第四款、第九十四條第三項定有明文，
            被告駕駛車輛自應注意上述規定，又當時天氣為晴、視距良好、路面乾
            燥、無障礙物，並無不能注意之情形，竟疏未注意，致撞及告訴人所騎
            乘機車之右後車角處，足證被告對本件車禍之發生顯有過失，而被告之
            過失行為與告訴人之受傷間，具有相當因果關係，至告訴人雖於偵查中
            稱其亦有過失，並稱：當時行駛至該路口在雙黃線前方準備左轉健行路
            ，其停在雙黃線前方是不對的等語，參考前揭附卷之道路交通事故調查
            報告表所示，現場之散落物位在西屯路與健行路口靠近健行路方向，此
            應為被告撞擊告訴人之地點，告訴人遭被告撞擊地點既靠近健行路方向
            ，則告訴人所稱其當時之行進方向及停在雙黃線前方等情，應與事實相
            符，故告訴人亦應與有過失，然本案被害人雖與有過失，惟不能因此解
            免被告之過失責任，從而被告顯有過失甚明。
    （三）、按刑法第一百八十五條之四之肇事逃逸罪，以駕駛動力交通工具肇事，
            有致人死傷而逃逸之事實，為其構成要件，不以行為人明知被害人有死
            傷情形為必要，亦不以被害人為無自救能力人為必要（最高法院九十一
            年台上字第一三七號、九十年台上字第六七八六號判決意旨參照），至
            肇事者是否有遺棄之故意，其離去之原因為何，則非所問（最高法院九
            十年台上字第二一九一號判決意旨參照），考其立法目的即在促使駕駛
            人於肇事後能對被害人即時救護，以減少死傷之惡化，此觀該法條之立
            法目的，以及道路交通管理處罰條例第六十二條規定內容自明，可見該
            兩條規範意旨應屬相同。
    （四）、綜上所述，被告所辯委無足採，本案事證明確，被告犯行均堪予認定。
二、被告甲○○係計程車司機，為從事業務之人，核被告甲○○所為，係犯刑法第二
    百八十四項第二項前段之業務過失傷害罪及同法第一百八十五條之四之肇事逃逸
    罪。被告所犯上開二罪，犯意各別，構成要件互異，應分論併罰，爰審酌被告肇
    事致人受傷未即時救護，及告訴人所生之危害尚輕及告訴人與有過失等一切情狀
    ，量處如主文所示之刑，並分別諭知易科罰金之折算標準。
據上論斷，應依刑事訴訟法第二百九十九條第一項前段，刑法第二百八十四項第二項
前段、第一百八十五條之四、第五十條、第四十一條第一項前段，罰金罰鍰提高標準
條例第一條前段、第二條，判決如主文。
中      華      民      國     九十一     年     十二     月     十     日
      臺灣臺中地方法院交通法庭
                                        法  官  郭  德  進
右正本證明與原本無異。
如不服本判決，應於判決送達後十日內向本院提出上訴狀( 應附繕本 )，上訴於臺灣
高等法院臺中分院。
                                        書記官
中      華      民      國     九十一      年    十二      月    十二   日
                                                                        Ｂ
